【裁判字號】    90,交易,73
【裁判日期】    901112
【裁判案由】    業務過失傷害
【裁判全文】
台灣基隆地方法院刑事判決                            九十年度交易字第七三號
    公  訴  人  台灣基隆地方法院檢察署檢察官
    被      告  甲○○
右列被告因業務過失傷害案件，經檢察官提起公訴（九十年度偵字第一四０九號），
本院判決如左：
    主      文
甲○○從事業務之人，因業務上之過失傷害人，處有期徒刑陸月；如易科罰金，以
佰元折算壹日。
    事      實
一、甲○○以駕駛營業小客車載客為業，為從事駕駛業務之人。其於民國九十年一月
    二十一日上午十一時三十分許，駕駛其Ｍ３─４５９號營業小客車，沿基隆市○
    ○路○段由長庚醫院之至自強隧道行駛，途經該路二段八十二號前欲左轉進入路
    旁停車場時，適有乙○○騎乘ＧＫＷ─７３７號重機車沿對向車道駛至；甲○○
    應注意汽車行進中，駕駛人應注意車前狀況，隨時採取必要安全措施；汽車行駛
    至交岔路口，轉彎車應讓直行車先行，而依當時情形，又無不能注意之情事，竟
    疏未注意讓乙○○先行，仍貿然左轉而佔用來車道，至乙○○見狀煞車不及，其
    機車失事而倒地並向右側路面滑行，乙○○之摔落於該小客車引擎蓋上，再彈落
    於路邊，而受有左側血胸、腹內幽門破裂及多處擦傷之傷害。
二、案經被害人乙○○訴由基隆市警察第四分局報台灣基隆地方法院檢察署檢察官偵
    查起訴。
    理      由
一、右開車禍肇事之事實，雖據被告甲○○供承不諱，然其矢口否認有過失責任，辯
    稱：其於左轉前確看清並無來車云云。惟查：右揭事實，業據告訴人乙○○指訴
    歷歷，並有交通事故調查報告表及車禍現場相片十三張在卷可稽；本件車禍致告
    訴人受有上述傷害，亦有長庚紀念醫院診斷證明書附卷足憑。
二、按汽車行進中，駕駛人應注意車前狀況，隨時採取必要安全措施；又汽車行駛至
    交岔路口，轉彎車應讓直行車先行，道路交通安全規則第九十四條第三項及第一
    百零二條第六款分別定有明文。被告為汽車駕駛人，自應注意上述道路交通安全
    規定；依附卷之交通事故調查報告表所載，本件肇事時、地之天候、路況皆良好
    ，被告若確實注意看清有無來車，依該處路段筆直，並無視線障礙，必能注意及
    被害人之機車駛來，而讓直行車先行，在肇事當時又無不能注意之情事，其竟疏
未注意及此，而貿然左轉，致與被害人之機車發生撞擊，致被害人受傷，足見被
    告之行為顯有過失；何況，被告之車被撞已是不爭之事實，被告猶謂其看清對向
    並無來車，顯然矛盾，適足以證明其有過失。被告所辯顯係卸責之詞，不足採信
    。雖然被害人對本件事故之發生亦有疏失，惟其疏失既與被告之過失併合為本件
    事故發生之共同原因，尚無從因此解免被告全部之過失責任，僅得作為被告量刑
    之參考而已。本件經送台灣省基宜區車輛行車事故鑑定委員鑑定結果，亦同此見
    解，此有該會九十年五月三十日基宜鑑字第九００二七四號函附鑑定意見書一紙
    附卷可考。再者，被告之過失駕車行為，與被害人之傷害結果間，具有相當因果
    關係，已堪認定，被告過失傷害之犯行亦堪認定。
三、核被告所為，係犯刑法第二百八十四條第二項前段之業務過失傷害罪。按刑事立
    法上之「法益原則」要求任何行為要加以犯罪化，必因其法益受到侵害或危險。
    蓋刑事立法之核心，在於其所保護之法益。刑法之任務，在於法益之保護。無法
    益保護，無刑法可言；亦即無法益受到侵害或危險，則無施以刑罰之必要。行為
    如未造成「法益侵害」或「法益危險」，則無將之犯罪化之必要。在法益侵害，
    為「實害犯」；在法益危險，為「危險犯」。再者，法益本身依其價值評價之強
    度，而呈現法益位階。生命、身體、自由、名譽、財產五者，按其順序，而高低
    位階化。生命法益最高，其次身體法益，其次自由法益，其次名譽法益，而財產
    法益最低。此五種傳統法益，稱之為「個人法益」。法益之功能，在刑法上有二
    ：一為決定刑罰必要性；二為使得處刑合理性。前者，有法益保護之必要性，始
    得加以犯罪化；後者，其法定刑之刑罰種類及其刑度輕重，必須與其所保護之法
    益具有相當性。有「入刑化」之必要時，始得賦予該刑種；具有相當性時，始得
    為該級刑度之訂定。申言之，必須與其法益位階為合理而相當之規範，以免產生
    不合理之法定刑。依前者，可以導出一基本刑事立法原則，即「無法益損害，即
    無刑罰」原則。否則，立法者任意行使其刑罰權之結果，勢必使得刑事法充斥無
    法益之犯罪。如此，隨意加以犯罪化，輕易動用刑罰，實與刑罰「最後手段原則
    」有違。依後者，其刑罰之賦予始合乎「罪責原則」，使其罪責與刑罰得以相適
    應而具有相當性，亦即立法上之「罪刑相當原則」。查過失傷害行為侵害個人身
    體法益，乃身體法益之實害犯，其立法犯罪化自有必要。惟身體法益係重要之個
    人法益，普通過失傷害罪之最高刑度止於有期徒刑六月，明顯不足；在業務過失
    傷害罪，最高刑度止於有期徒刑一年，亦顯然過輕，在重大過失之情形，勢將造
    成法官不能為妥適之量刑，個案正義無從實現，其刑度自有修正而提高之必要，
    立法者應注意及之。
四、次按刑事司法上之「罪刑相當原則」求法官在量刑時，應依法益之位階，重所當
    重，輕所當輕，必使罪得其刑而刑其罪；不得重罪而輕判，或輕罪而重判；期使
    責任與刑罰得以相適應，而具有當性。地藏十輪經（第三卷）云：「若犯重罪，
    應重治罰；若犯中罪，應中治；若犯輕罪，應輕治罰；令其慚愧，懺悔所犯。」
    其此之謂也！為此，在審被告之品行、生活狀況、智識程度、犯罪之動機、目的
    、犯罪所生之危害、犯後之態度等一切情狀後，再斟酌拘役並無教化功能，乃不
    具實益之刑罰種類，立法上以廢除為宜，以資符合自由刑單一化之要求；六月以
    下之短期自由刑，既難有教化作用，又易使受刑人感染惡習，除非被告有受其執
    行之特殊必要，否則並無宣告之必要；若其宣告，應以緩刑或易科罰金而調和之
    等情之後，復特別考量雙方之過失程度，本院因認量處如主文所示之自由刑，足
    以使其罪刑相當，爰宣告之，並諭知易科罰金之折算標準，以示儆懲，並期被告
    之自新。
五、據上論斷，應依刑事訴訟法第二百九十九條第一項前段、刑法第二百八十四條第
    二項前段、第四十一條第一項前段、罰金罰鍰提高標準條例第一條前段、第二條
    而判決如主文。
本案經檢察官劉獄承到庭執行職務。
中      華      民      國    九十      年    十一      月    十二      日
                                    台灣基隆地方法院交通法庭
                                        法  官  陳  志  祥
右正本證明與原本無異。
如不服本判決，應於收受送達後十日內，向本院提出上訴狀，敘述上訴之理由，上訴
於台灣高等法院，並應按他造當事人之人數附具繕本。
中      華      民      國    九十      年    十一      月    十六      日
                                        書記官  陸  清  敏
附錄：
刑法第二百八十四條第二項前段：
從事業務之人，因業務上之過失傷害人者，處一年以下有期徒刑、拘役或一千元下罰
金。
（罰金已依罰鍰提高標準條例提高十倍）


司法院資訊處製作；財團法人民間司法改革基金會備份。
